【裁判字號】    98,訴緝,202
【裁判日期】    980828
【裁判案由】    稅捐稽徵法等
【裁判全文】
臺灣板橋地方法院刑事判決             98年度訴緝字第202號
公  訴  人  臺灣板橋地方法院檢察署檢察官
被      告  乙○○
                    （現在臺灣臺北監獄執行中）
選任辯護人  郭承昌律師
上列被告因違反稅捐稽徵法等案件，經檢察官提起公訴（96年度
偵字第8096號），本院判決如下：
    主  文
乙○○無罪。
    理  由
一、公訴意旨詳如檢察官起訴書所載（如附件）。
二、按犯罪事實應依證據認定之，不能證明被告犯罪者，應諭知
    無罪之判決，刑事訴訟法第154 條第2 項、第301 條第1 項
    定有明文。而認定不利於被告之事實，須依積極證據，苟積
    極證據不足為不利於被告事實之認定時，即應為有利於被告
    之認定，更不必有何有利之證據；檢察官對於起訴之犯罪事
    實，應負提出證據及說服之實質舉證責任，倘其所提出之證
    據，不足為被告有罪之積極證明，或其指出證明之方法，無
    從說服法院以形成被告有罪之心證，基於無罪推定之原則，
    應為被告無罪判決之諭知（最高法院30年上字第816 號、92
    年臺上字第128 號判例要旨參照）。
三、檢察官認被告乙○○涉犯稅捐稽徵法第47條第1 項第1 款、
    第41條之逃漏稅捐罪及刑法第216 條、第215 條之行使業務
    登載不實文書罪等犯行，無非係以同案被告丙○（業經本院
    以96年度訴字第2773號判決判刑確定）於偵查中之指證為論
    斷之主要依據。訊據被告堅決否認有為各該犯行，辯稱：其
    僅幫丙○經營之亦駿國際實業有限公司（下稱亦駿公司）辦
    理過銀行融資，從未接觸該公司稅務相關事宜，也不認識遭
    虛報工資的丁○○等語。經查，證人丙○於本院審理時，明
    確證稱：其是請被告幫忙亦駿公司向銀行貸款，被告並未插
    手亦駿公司業務等語，且就檢察官、辯護人對其證詞之疑義
    ，妥適解釋，未見有明顯悖於情理之處（見本院卷第38至41
    頁），核與被告之辯解無違。檢察官雖以丙○於偵訊時提及
    被告曾代其經營亦駿公司之說法，指稱被告與丙○就前揭犯
    行具有共犯關係云云，然非僅與丙○上開證言相違，比對丙
    ○於偵訊期間之歷次說法，亦非無疑問。蓋丙○於民國95年
    11月22日、95年12月6 日接受偵訊時，俱未提到被告（見基
    檢95他799 偵查卷第46、51頁）；於96年1 月29日接受偵訊
    時，固提及被告，惟祇稱：有一位高先生（即被告）為其辦
    理貸款之事（見甲○96他767 偵查卷第21頁），未言明被告
    有代亦駿公司處理報稅之事；迄96年3 月8 日檢察官偵訊時
    ，雖稱：「我銀行的貸款是他幫我處理，房子也是他幫我貸
    款的，從92年以後，我公司就請他全權幫我處理，而我人在
    大陸，我在93年把銀行貸款的錢還掉。可能是包工來報的薪
    資。」云云（見甲○96他767 偵查卷第75頁），但所謂「全
    權處理」究何所指，仍有疑義。兼衡丙○斯時為被告身分，
    偵訊過程中一再否認犯行，推卸責任，且未提供檢察官被告
    真實姓名等節，實不能排除丙○此等說法，同為推諉卸責之
    詞。此外，觀之卷附丙○入出境資料（見本院卷第45頁），
    丙○於93、94年間固有入出境，惟出境停留時間有限，並無
    不能處理亦駿公司業務之情形，亦駿公司當時是否果由被告
    「全權處理」，益徵有疑。至檢察官另提出丙○與被告之妻
    鄭雅純間匯款資料，及被告代理丙○租屋資料，作為被告犯
    罪之佐證（見甲○96他767 偵查卷第39、41至44頁），但此
    等資料，僅得證明被告與丙○間有所往來，不足作為被告有
    為亦駿公司處理稅務或虛報丁○○工資之依憑。本案檢察官
    所指被告犯行，顯乏相關證據足以證明。
四、綜上所述，檢察官指稱被告涉犯稅捐稽徵法第47條第1 項第
    1 款、第41條之逃漏稅捐罪及刑法第216 條、第215 條之行
    使業務登載不實文書罪，尚乏積極證據足以證明，自難逕以
    刑罰對被告相繩。揆諸首揭說明，應基於無罪推定原則，為
    被告無罪之諭知。
據上論斷，應依刑事訴訟法第301 條第1 項，判決如主文。
本案經檢察官陳伯均到庭執行職務。
中    華    民    國    98    年    8     月    28    日
                  刑事第九庭審判長法  官  林海祥
                                  法  官  楊博欽
                                  法  官  許炎灶
以上正本證明與原本無異。
如不服本判決應於收受判決後10日內向本院提出上訴書狀，並應
敘述具體理由；其未敘述上訴理由者，應於上訴期間屆滿後20日
內向本院補提理由書（均須按他造當事人之人數附繕本）「切勿
逕送上級法院」。
                                  書記官  屠衛民
中    華    民    國    98    年    8     月    28    日


司法院資訊處製作；財團法人民間司法改革基金會備份。
